【裁判字號】    90,簡上,209
【裁判日期】    900821
【裁判案由】    給付票款
【裁判全文】
臺灣臺北地方法院民事判決  九十年簡上字第二○九號
    上  訴  人  丙○○
    訴訟代理人  乙○○
    被上訴人    丁○○
    訴訟代理人  甲○○
右當事人間請求給付票款事件，上訴人對於中華民國九十年三月三日本院新店簡易庭
九十年度店簡字第一八號第一審判決提起上訴，本院判決如左：
    主      文
上訴駁回。
第二審訴訟費用由上訴人負擔。
    事      實
甲、上訴人方面：
  壹、聲明：
    一、原判決廢棄。
    二、駁回被上訴人在第一審簡易之訴。
  貳、陳述：除與原判決記載相同者，茲引用外，補稱：
    一、上訴人與被上訴人並不認識，亦無生意上往來，因訴外人葉大慶積欠被上訴
        人債務一十二萬元，故與上訴人之嫂鄭麗華共謀竊取上訴人之系爭支票予被
        上訴人做為保證，上訴人就彼等間之債權債務並不知情。被上訴人已與葉大
        慶達成和解，葉大慶已還款五萬五千元，其中五千元為上訴人代收，系爭支
        票已失效，應返還予上訴人。
    二、鄭麗華係無代理權人而以代理人名義簽發系爭支票，應自負票據責任。
    三、被上訴人係地下錢莊之人，明知系爭支票是不正當取得，且葉大慶借款金額
        與支票金額不符，而借款人第一次交付之支票已遭退票，被上訴人猶接受系
        爭支票，足見被上訴人取得系爭支票係出於惡意或重大過失。
  、證據：除援用第一審所提證據外，補提同意和解協議書、葉大慶所書字據為證
      ，並聲請訊問證人葉大慶、鄭麗華（均未到庭）。
乙、被上訴人方面：
  壹、聲明：駁回上訴。
  貳、陳述：除與原判決記載相同者，茲引用外，補稱：
    一、上訴人應對系爭支票為鄭麗華等所盜蓋負舉證責任。
    二、被上訴人係對上訴人行使票據權利，與被上訴人與葉大慶間之債權無關。
    三、被上訴人係善意第三人，上訴人不得對抗被上訴人。又被上訴人取得系爭支
        票並非出於惡意。
  、證據：援用第一審所提證據。
    理      由
一、本件被上訴人起訴主張：其執有上訴人於民國八十九年五月八日簽發，以華南商
    業銀行竹南分行為付款人，票面金額新台幣（下同）三十三萬四千三百元之支票
    一紙（下稱系爭支票），詎屆期提示不獲付款，嗣雖受部分清償，仍有十一萬元
    未受清償，為此提起本件訴訟，訴請上訴人給付餘款及自提示日起至清償日止，
    按年息百分之六計算之利息等情。
    上訴人則以：支票及印章原均置於其母處，系爭支票為其嫂鄭麗華盜蓋，鄭麗華
    無權代理應自負票據責任，且被上訴人取得系爭支票係出於惡意或重大過失，不
    得享有票據權利等語，資為置辯。
二、被上訴人主張之事實，業據提出支票及退票理由單為證，復為上訴人所是認，自
    堪信為真實。按支票為無因證券，執票人行使票據上權利，就支票之取得，有無
    正當原因，或有無對價關係，自不負證明之責。又發票人欄之印章如為真正，即
    應推定該支票亦屬真正。申言之，得據以判斷該支票係為發票人作成。倘主張其
    印章係被盜用時，則被盜用之事實，按諸舉證責任分配之原則，轉應由為此主張
    者負舉證責任。經查，本件上訴人既不否認系爭支票及印章之真正，則辯稱係其
    嫂鄭麗華所盜蓋，依上開說明，自應舉證證明盜用之事實。惟上訴人並未舉證以
    實其說，所辯即非可採。次按票據行為，為不要因行為，執票人不負證明關於給
    付之原因之責任，如票據債務人主張執票人取得票據出於惡意或詐欺時，則應由
    該債務人負舉證之責。最高法院著有六十四年度台上字第一五四０號判例可資參
    照。上訴人片面主張被上訴人明知系爭支票是不正當取得，已為被上訴人所否認
    ；其次，葉大慶借款金額縱與系爭支票金額不符，被上訴人本件亦未請求支票金
    額全額，尚難以此認定上訴人即為惡意；再者，即便葉大慶向被上訴人借款第一
    次所交付之支票已遭退票，被上訴人再接受系爭支票，亦無從據以認定被上訴人
    取得系爭支票係出於惡意或重大過失。復查，上訴人提出之被上訴人與葉大慶間
    和解協議書係於八十九年五月三十一日簽訂，時間在系爭支票發票日之後，要難
    證明被上訴人取得系爭支票時為惡意或有重大過失。又查，支票為無因證券，被
    上訴人亦不得以葉大慶與被上訴人間債權債務關係所存抗辯對抗執票人即被上訴
    人。綜上所述，本件上訴人所辯均無可取。
三、從而，被上訴人本於支票法律關係，請求發票人即上訴人給付給付一十一萬元，
    及自發票明即八十九年五月八日起至清償日止，按年息百分六之計算之利息，為
    有理由，應予准許。原審判命上訴人如數給付，並依職權宣告假執行，於法並無
    不合。上訴意旨指摘原判決不當，求予廢棄改判，為無理由，應予駁回其上訴。
四、本件事證已臻明確，兩造其餘攻擊防禦方法，於本判決結果不生影響，爰不一一
    論述，併此敘明。
五、結論：本件上訴為無理由，依民事訴訟法第四百三十六條之一第三項、第四百四
    十九條第一項、第七十八條，判決如主文。
中      華      民      國    九十      年      八      月    二十一    日
                              民事第四庭審判長法      官  謝明珠
                                              法      官  孫曉青
                                              法      官  劉又菁
右為正本係照原本作成
本判決不得上訴
中      華      民      國    九十      年      八      月    二十一    日
                                              法院書記官  黃瓊滿


司法院資訊處製作；財團法人民間司法改革基金會備份。
